【裁判字號】    98,上訴,1875
【裁判日期】    980805
【裁判案由】    毒品危害防制條例等
【裁判全文】
臺灣高等法院刑事判決                98年度上訴字第1875號
上  訴  人
即  被  告  甲○○
                      3樓
                    現羈押在臺灣台北看守所
選任辯護人  喬國偉律師
上  訴  人
即  被  告  乙○○
                      1之1號.
                    現羈押在臺灣台北看守所
選任辯護人  林上鈞  律師
            林詠嵐  律師
            黃重鋼  律師
上列上訴人因毒品危害防制條例等案件，不服臺灣桃園地方法院
97年度重訴字第61號，中華民國98年3月17日第一審判決（起訴
案號：臺灣桃園地方法院檢察署97年度偵字第20635號），提起
上訴，本院判決如下：
    主  文
原判決撤銷。
甲○○、乙○○共同運輸第一級毒品，各處有期徒刑拾伍年陸月
。扣案之第一級毒品海洛因（其中貳包合計淨重佰拾貳點玖
陸公克，另貳包合計淨重佰拾陸點貳公克）沒收銷燬之，
扣案之前開毒品包裝塑膠袋、塑膠膜壹批（其中貳包之空包裝袋
總重捌拾伍點貳玖公克，另貳包之包裝袋總重為捌拾貳點貳陸公
克）、男用涼鞋壹雙、女用球鞋壹雙均沒收，扣案之運輸第一級
毒品所得美金壹仟壹佰元，連帶沒收之。
    事  實
一、甲○○、乙○○2 人均明知海洛因係屬毒品危害防制條例第
    2 條第2 項第1 款所列之第一級毒品，不得製造、運輸、販
    賣或轉讓，亦係行政院依懲治走私條例第2 條第4 項授權公
    告之甲類第4 款管制進出口物品，未經許可不得運輸，亦不
    得私運進口，竟與某真實姓名、年籍不詳綽號「阿祥」之成
    年男子（下稱「阿祥」），共同基於運輸及私運管制物品第
    一級毒品海洛因之犯意聯絡，於民國97年9 月10日，由甲○○、乙○○共同搭乘長榮航空公司BR－265 號班機前往柬埔
    寨金邊市地區，「阿祥」並於97年9 月17日16時許，前往甲○○與乙○○住宿之飯店內，指示甲○○及乙○○將藏有第
    一級毒品海洛因之鞋子穿回臺灣，再前往機場入境室大門外
    面等待接貨之人，即會有人前往接應，事成後甲○○即可取
    得新臺幣（下同）15萬元，而乙○○亦可取得10萬元，甲○○、乙○○應允後，隨即收下「阿祥」所交付之事先分別已
    將第一級毒品海洛因以塑膠袋包裝後再用塑膠膜裹覆置於鞋
    底之男用涼鞋（內含第一級毒品海洛因2 包，合計淨重332.
    96公克，空包裝總重85.29 公克、純度87.19%，純質淨重29
    0.31公克）及女用球鞋（內含第一級毒品海洛因2 包，合計
    淨重336.32公克，空包裝總重82.26 公克、純度86.11%，純
    質淨重289.61公克）各1 雙，甲○○並收取「阿祥」所給付
    之食宿費用美金1,200 元，乙○○則收取本件運輸毒品之部
    分代價美金1,100元。甲○○、乙○○隨即於97年9月18日共
    同自柬埔寨金邊市搭乘港龍航空KA－430號班機返臺，於同
    日20時許返抵我國高雄國際機場，而將上揭第一級毒品海洛
    因運輸入境臺灣，惟於同日20時40分許，旋為財政部高雄關
    稅局駐機場海關人員在臺灣高雄國際機場內攔檢，並會同刑
    事警察局偵三隊、基隆市警察局第四分局、高雄市政府警察
    局刑事警察大隊員警查獲，扣得甲○○所穿著之男用涼鞋內
    1 雙（其內藏有第一級毒品海洛因2包，合計淨重332.96公
    克，空包裝總重85.29公克、純度87.19%，純質淨重290. 31
    公克）、乙○○所穿著之女用球鞋1雙（其內藏有第一級毒
    品海洛因2包，合計淨重336.32公克，空包裝總重82.26公克
    、純度86.11%，純質淨重289.61公克）及其2人運輸毒品所
    得之美金1,100元等物。
二、案經基隆市警察局第四分局報請臺灣桃園地方法院檢察署檢
    察官偵查起訴。
    理  由
一、程序部分：
  (一)、被告之自白，非出於強暴、脅迫、利誘、詐欺、疲勞訊問
      、違法羈押或其他不正之方法，且與事實相符者，得為證
      據，刑事訴訟法第156條第1項定有明文。被告乙○○雖辯
      稱：警詢中所言不實在，係海關的查獲人員要求伊坦承犯
      行才可以回家，伊在警詢時才承認，伊不知道是那位官員
      跟伊講那些話，後來到了檢察官那裡，伊想說講的內容也
      要一致，所以伊才講的跟警詢筆錄一樣云云，辯護人辯護
      稱：被告乙○○於遭查獲時，在高雄關稅局、基隆市政府
      警察局、第1次檢察官訊問及鈞院羈押庭所為之自白，均
      是受到不正誘導而本於想早點回家之心態下所為，不具有
      證據能力云云，惟被告乙○○對於係何警員要求其違反意
      識而為陳述，並無法提出員警之姓名以供查證，被告乙○○此部分之辯解，已難令人採信；且經原審勘驗被告乙○○警詢錄音帶結果，被告乙○○當時所為之陳述，與警詢
      筆錄之記載並無不符，而員警與被告乙○○係採一問一答
      方式，堪認係出於被告乙○○自由意思而為陳述，此有勘
      驗筆錄1份附卷可佐（見原審卷第158頁至第179頁），並
      無員警脅迫或引誘被告乙○○違反其意識而為陳述之情事
      存在；另於偵查中，經檢察官傳訊證人即基隆市政府警察
      局第四分局偵查隊警員廖志華到庭作證，於原審審理中，
      經傳訊證人即財政部高雄關稅局官員丙○○到庭作證，均
      證述並無脅迫、利誘被告乙○○坦承知悉鞋內藏有毒品等
      情，此有訊問筆錄及審判筆錄各1份附卷可佐（見偵卷第
      120頁至第122頁、原審卷第119頁至第121頁），況觀諸被
      告乙○○於原審亦供述：員警製作筆錄並無以刑求或不正
      方式取供等語（見原審卷第16頁、第35頁），復審酌本件
      查獲時，員警業已自被告乙○○所穿著之球鞋內扣得上開
      第一級毒品海洛因2包在案，事證甚為明確，衡情訊問員
      警亦無誘導被告乙○○就運輸毒品是否知悉一節如何陳述
      之必要，是被告乙○○辯稱係員警要伊坦承案情一節，顯
      與事實不合，不足採信。又被告乙○○於查獲後即經警方
      對其製作筆錄，並隨即解送至臺灣桃園地方法院檢察署、
      原審製作訊問筆錄，考量被告乙○○於製作筆錄時應無充
      裕時間權衡其陳述之利害得失，且其內容亦較少受他人干
      預之可能，其內容應與案件之真實較為相近，是被告乙○○於警詢、檢察官訊問及原審羈押庭中所為之自白，應較
      具有可信度。是本院認被告乙○○上開警詢、檢察官訊問
      及本院羈押庭中之自白應具有證據能力。
  (二)、次按被告以外之人於審判外之陳述，雖不符前四條之規定
      ，而經當事人於審判程式同意作為證據，法院審酌該言詞
      陳述或書面陳述作成時之情況，認為適當者，亦得為證據
      ；當事人、代理人或辯護人於法院調查證據時，知有第15
      9條第1項不得為證據之情形，而未於言詞辯論終結前聲明
      異議者，視為有前項之同意；刑事訴訟法第159條之5規定
      甚明。查本案相關證人即同案被告甲○○於警訊或偵查中
      之證述，檢察官、被告及其選任辯護人未於言詞辯論終結
      前對其證據能力聲明異議，本院認該等傳聞證據作成之情
      況亦無不當之情形，依刑事訴訟法第159條之5規定，該等
      傳聞證據均具備證據能力，合先敘明。
  (三)、卷附法務部入出境資料、高雄關稅局扣押貨物、運輸工具
      收據及搜索筆錄、勘驗筆錄、自願性同意搜索筆錄、基隆
      市警察局第四分局扣押物品目錄表、查獲乙○○攜帶毒品
      案查扣物證一欄表各1份（見本院卷第10頁、第11頁、第6
      5頁、第65-1頁、第158頁至第179頁、偵卷第21頁、第24
      頁、第61頁、第64頁），性質上分別為公務員職務上製作
      之證明文書、紀錄文書，復各無刑事訴訟法第159條之4第
      1款所定顯有不可信之情況，且無證據證明係公務員違背
      法定程序所取得，依法均有證據能力。又卷附法務部調查
      局濫用藥物實驗室鑑定書2份（見偵卷第103頁、第104頁
      ），性質上雖亦為被告以外之人於審判外之書面陳述，依
      據前開規定，屬於傳聞證據，惟該項證據係檢察官依刑事
      訴訟法第208條第1項之規定所為，依同法第159條第1項規
      定屬傳聞之例外，有證據能力。
  (四)、扣案之第一級毒品海洛因4包（其中2包合計淨重332.96公
      克，空包裝總重85.29公克、純度87.19%，純質淨重290.3
      1公克，其中2包合計淨重336.32公克，空包裝總重82.26
      公克、純度86.11%，純質淨重289.61公克）、男用涼鞋1
      雙、女用球鞋1雙、美金1,100元，均係公務員依法定程序
      搜索、扣押所取得，且與本案有直接關聯性，是認前揭扣
      案物亦有證據能力。
二、實體部分：
    訊據被告甲○○對於上開事實坦承不諱，被告乙○○則矢口
    否認有上開犯行，辯稱：這次去柬埔寨是被告甲○○說要帶
    伊去玩的，在柬埔寨時甲○○送給伊1雙鞋子，伊就將鞋子
    穿回臺灣，並不知道鞋子裡面藏有海洛因云云，辯護人亦為
    被告乙○○辯護稱：從甲○○之證述可知，被告乙○○並不
    知悉鞋內有毒品，無運輸毒品之故意，且從被告乙○○自白
    之內容可知，被告乙○○供述收取毒品之地點均不一致，若
    被告乙○○欲坦承犯行，何以需前後供述不一致，而被告乙○○自白之內容，與被告甲○○自白之內容均不相符，顯見
    被告乙○○之自白有重大瑕疵，真實性有重大疑義，況且本
    案係甲○○在臺灣高雄機場先遭警查獲，若被告乙○○知悉
    所穿之鞋內藏有毒品海洛因，被告乙○○看見被告甲○○遭
    警查獲，理應是找機會處理或湮滅毒品海洛因，豈有可能繼
    續排隊入關等待檢查，均足以證明被告乙○○不知鞋內藏有
    毒品海洛因云云。經查：
  (一)、被告甲○○自白運輸第一級毒品海洛因入境臺灣之犯行，
      核與查獲毒品之現場照片2幀及扣押物品清單、被告甲○○入出境紀錄查詢資料、高雄關稅局扣押貨物、運輸工具
      及搜索筆錄各1份在卷可稽（見原審卷第10頁、第65頁、
      偵卷第25頁），而自被告甲○○所穿著之涼鞋內取出之粉
      末經送驗結果，確為第一級毒品海洛因（合計淨重332.96
      公克，空包裝總重85.29公克、純度87.1 9%，純質淨重29
      0.31公克）無誤，有法務部調查局濫用藥物實驗室鑑定書
      1份附卷可佐（見偵卷第103頁），足認被告甲○○之自白
      與事實相符，應堪採信。
  (二)、被告乙○○於97年9月18日與被告甲○○自柬埔寨金邊市
      搭乘港龍航空KA－430號班機返臺，於同日20時許返抵我
      國高雄國際機場，於同日20時40分許，為財政部高雄關稅
      局駐機場海關人員在臺灣高雄國際機場內攔檢，並於被告
      乙○○所穿著之球鞋內扣得第一級毒品海洛因2包（合計
      淨重336.32公克，空包裝總重82.26公克、純度86.11%，
      純質淨重289.61公克）之事實，為被告乙○○坦承在卷（
      見偵卷第14頁背面、第75頁、原審聲羈693號卷第6頁、本
      院卷第85頁背面、第125頁)，復經證人即查獲本件被告乙○○鞋內藏有海洛因之高雄關稅局海關官員丙○○證述屬
      實 (見原審卷第120頁、本院卷第118頁)，並有高雄關稅
      局扣押貨物、運輸工具及搜索筆錄暨法務部調查局濫用藥
      物實驗室鑑定書1份附卷可稽（見原審卷第65-1頁、偵卷
      第104頁），是被告乙○○自白穿著事實欄所載扣案之女
      用球鞋在高雄海關被查獲內藏海洛因之情與事實相符，堪
      予認定。雖被告乙○○事後辯稱其不知扣案女用球鞋內藏
      海洛因云云，惟被告乙○○知悉自柬埔寨穿著回臺灣之扣
      案女用球鞋內藏海洛因之情，業據被告乙○○於警詢、偵
      查及原審羈押訊問時坦承：毒品係伊與甲○○至柬埔寨，
      「阿祥」叫伊帶入境，鞋子是「阿祥」交給伊，... 「阿
      祥」有向伊說有海洛因，... 代價是10萬元，「阿祥」在
      柬埔寨有先付1,100美元，將毒品帶回臺灣是為了錢 (見
      偵卷第14頁背面至第15頁背面、第75頁)；鞋子內之海洛
      因係「阿祥」之人交付，回來前一天 (指97年9月17日)下
      午「阿祥」帶到旅館給伊等，在檢察官訊問時所講10萬元
      是對的，「阿祥」在給鞋時講的... 「阿祥」各給伊與被
      告甲○○1雙女用與男用的鞋子，叫伊等到臺灣把鞋子穿
      在腳上，伊與甲○○都知道鞋子內有海洛因，因為他 (指
      「阿祥」)有講，「阿祥」有先給伊1,100美元等語 (見原
      審聲羈卷第6頁，本院98年6月15日勘驗筆錄，本院卷第86
      頁及背面)，核與證人甲○○所證：「阿祥」是在97年9
      月17日要回臺灣的前一天下午4時許，將鞋子拿到伊住的
      飯店交給伊等語相符（見偵卷第10頁背面、原審卷第125
      頁），復有在乙○○身上查獲並扣案之1,100美金可證，
      是被告乙○○既經「阿祥」告知所交付扣案之女用球鞋內
      藏海洛因，復為獲得10萬元之報酬，而將扣案之女用球鞋
      穿著至臺灣，足認其係明知毒品而仍予運輸。又辯護人雖
      以前揭詞情為被告乙○○辯護，惟被告乙○○於警詢及原
      審法院羈押訊問時所為之供述，均係在自由意識下所陳述
      ，並無受強暴脅迫取供之情事，此業經原審對警詢筆錄及
      本院對原審羈押訊問筆錄勘驗屬實，並製有勘驗筆錄可憑
      ( 見原審卷第158頁至第180頁、本院卷第86頁及背面)，
      被告乙○○就本院之勘驗內容，復供陳：都是伊自己講的
      等語（見本院卷第87頁)，則被告乙○○既係自承前開不
      利於己之筆錄均係其所供述，本院復查無被告乙○○有受
      不當誘導而有虛偽不實陳述之證據，則辯護人辯護稱被告
      乙○○之自白係受不當誘導所為，即屬無據。且被告乙○○係與被告甲○○在回國前一日在旅館收受「阿祥」所交
      付之女用球鞋，並據證人即同案被告甲○○為相同供述在
      卷(見原審聲羈692號卷第6頁)，是此部分，兩人所供相符
      應可採信。至於被告乙○○於警詢及檢察官訊問就何時收
      受扣案藏有海洛因之女用球鞋所供雖略有出入，惟乙○○
      既收受並已穿著藏有海洛因之扣案女用球鞋入境，復坦承
      係在柬埔寨收受藏有海洛因之女用球鞋，則其運輸管制之
      毒品入境已明確無訛。至「阿祥」係在柬埔寨何處交付扣
      案之女用球鞋予被告乙○○，均不影響運輸毒品犯行之成
      立。從而，辯護人辯護稱被告乙○○自白不可採，當非可
      採。
  (三)、辯護人為被告乙○○另辯護稱：被告甲○○先遭查獲，果
      其知悉攜帶海洛因，即無可能未逃匿而繼續通關云云。查
      ，本件係被告甲○○先為海關人員查獲，並由被告乙○○
      目睹之情，固據證人甲○○證述：伊是在排隊等檢查護照
      時，官員叫伊到檢查檯檢查，當時被告乙○○在另外1個
      窗口排隊等檢查護照，距離伊的窗口有3個窗口遠... 伊
      到檢查檯後檢查人員拿著伊的鞋子，伊光腳走到檢查室等
      語（見原審卷第128頁、第129頁、本院卷第118頁背面、
      第119頁），證人即本件負責檢查乙○○之海關檢查人員
      丙○○亦證述：乙○○被帶伊負責之檢查檯時，甲○○已
      另外被帶到檢查室檢查，... 以X光檢查甲○○鞋子發現
      有異物，才將甲○○帶到檢查室... 在海關檢查台查到之
      後，才請甲○○拿著鞋子到海關搜身室去檢查，海關的搜
      身室與海關檢查台距離約三分鐘路程，這段路程，等待通
      關的人是可以看到的等語 (見本院卷第116頁背面）。是
      依證人丙○○所證，被告甲○○固先經查獲以穿著之男鞋
      夾帶海洛因，並以赤足從檢查檯走至檢查室，被告乙○○
      固有可能親眼目睹甲○○前揭赤足行走情形，然因是被告
      乙○○係與被告甲○○同遭列管，此為證人丙○○證述在
      卷（見本院卷第117頁背面），是時被告乙○○已在海關
      大廳等待查驗護照，以被告乙○○自承其係之大陸人士身
      份須由特定查驗通道入關之情（見本院卷第117頁背面）
      ，果臨時脫離隊伍定更引查緝人員注意。且在海關通關處
      ，除經移民署通關檯外，並無他處可逃，甚且若以丟棄運
      輸毒品用之球鞋方式逃避追緝，在移民署或海關赤足行走
      ，更易引人注意。再辯護人雖以被告可至洗手間輕易丟棄
      毒品脫罪為辯云云，然因被告乙○○業經列管追緝有運輸
      毒品之嫌疑，而海關護照查驗大廳均有錄影設備監控，又
      被告乙○○攜帶進入臺灣之毒品係以塑膠帶包果置放鞋底
      ，若進入洗手間丟棄毒品，自係在攝影機所監控下進入洗
      手間，亦無法隱匿其行縱，甚且在機場洗手間亦無法完全
      銷毀包裝毒品之塑膠袋、塑膠膜，而被告乙○○欲徒手銷
      毀毒品過程，亦會遺留海洛因殘渣及指紋於塑膠袋、塑膠
      膜，此將使被告乙○○更無法卸飾其責。況被告乙○○未
      逃逸之原因，亦有可能認渠等毒品藏放之位置隱密，員警
      不易查獲，或認為僅有被告甲○○遭警查獲，尚可得逞，
      原因多端，是雖然被告乙○○未趁隙逃逸，亦不能遽以認
      定被告乙○○不知悉所穿之女用球鞋內藏有海洛因，辯護
      人上開所辯，顯無法為有利於被告乙○○之認定。
  (四)、至於證人甲○○於原審雖證述：「阿詳」未提過鞋子內有
      海洛因，且假如伊知道乙○○有帶，也不可能給她帶，因
      她容易緊張，會害到伊云云（見原審卷第126頁)。然查：
     、被告甲○○於警詢時供述：因為伊知道「阿祥」要伊
         帶人過去是要夾帶東西，而且會有好處可以拿，伊才
         同意「阿祥」帶人過去柬埔寨，伊這次去柬埔寨就是
         「阿祥」打電話叫伊從臺灣過去，如果有人可以帶，
         就順便帶過去，所以伊就約被告乙○○前往柬埔寨，
         順便去玩等語（見偵卷第11頁、第13頁），顯見被告
         甲○○偕同被告乙○○至柬埔寨之目的，即係要運輸
         第一級毒品海洛因入境臺灣。
     、次查，被告甲○○雖另證稱：扣案的鞋子是要回到臺
         灣的前一天傍晚「阿祥」拿給伊的，當時被告乙○○
         並不在現場... 但是「阿祥」並沒有告訴伊裡面有毒
         品海洛因，後來等到「阿祥」回去後，伊有跟被告乙○○說鞋子是「阿祥」送的，並且叫被告乙○○穿穿
         看。扣案之1,100美元係伊放在乙○○那裏云云（見原
         審卷第122頁至第134頁），惟證人甲○○證稱其交付
         乙○○1,100美元係因錢分開放，遺失時才不會全部不
         見云云 (見原審卷第132頁)，惟被告乙○○就此節供
         稱：該1,100美元係甲○○不在時，方便讓伊吃飯用等
         語，是被告乙○○持有1,100美元之情，被告甲○○所
         證即與告乙○○所供不符。而查扣之1,100美元之來源
         ，係屬「阿祥」所交付被告乙○○運輸毒品報酬一部
         分，既為被告乙○○供明在卷 (見偵卷第15頁背面、
         第16頁、原審聲羈693號卷第6頁)，是被告甲○○此部
         分之證詞當非可採。又本院認本件扣案供運輸海洛因
         之女用球鞋，實係「阿祥」在旅館交付被告乙○○，
         交付時並有告知內藏海洛因，乙○○亦知悉其所知悉
         所穿著之女用球鞋內藏海洛因等情，所憑之證據及理
         由詳如前述，而證人甲○○上開於原審所陳「阿祥」
         交付鞋子時乙○○不在場及「阿祥」未告知鞋子內有
         海洛因等詞，非但與其在偵查中所供稱：她（指乙○○）鞋子並非伊在柬埔寨拿給她等語不符（見偵卷第
         96頁)，且與被告乙○○在偵查及警詢中所自白：鞋子
         是在柬埔寨一位叫「阿祥」的男子交給伊帶回臺灣，
         知道鞋子內藏毒品等語（見偵卷第75 頁)不符，其翻
         異前詞，應係卸責並迴護乙○○之詞，既不實在，當
         非可採。
     、再查，被告乙○○於警訊時供陳：這次去才與「阿祥
         」碰面等語 (見原審勘驗警詢筆錄，原審卷第167頁)
         ，惟證人即被告甲○○係證述：上次出國時「阿祥」
         與乙○○有見過面等語（見原審卷第129頁)，二人就
         被告乙○○與「阿祥」初次見面之事實，所供雖有歧
         異，然被告乙○○與「阿祥」至多僅有二次接觸之經
         驗應可認定。又被告甲○○另證：是伊自己約乙○○
         一起去...，「阿祥」有叫我們 (指被告二人)把鞋子
         穿著.... 「阿祥」事先未詢問乙○○穿多大的鞋...
         乙○○無法與「阿祥」聯絡，均須透過伊等等語（見
         原審卷第123頁、第126頁、第127頁、第129頁、第130
         頁、第133頁)，由被告甲○○之證詞可知，「阿祥」
         與被告乙○○應非熟識，則以「阿祥」對於無深交之
         乙○○，既可提出適於乙○○穿著之女用球鞋，定須
         由甲○○處探知乙○○相關鞋子尺寸，否則以攜帶毒
         品入出國境之重大犯罪行為，倘任由乙○○穿著尺寸
         不合鞋子行走，極易為海關檢查人員識破而查獲。是
         「阿祥」既可交付適合被告乙○○尺寸之鞋子，當係
         透過被告甲○○得知，被告甲○○前述所證未告知「
         阿祥」有關乙○○鞋子尺寸一節，自非實在。又依被
         告二人所一致供承之「阿祥」係在旅館內交付男鞋與
         女鞋各一雙，參諸被告甲○○運輸毒品入境所使用之
         工具即為鞋子，對於「阿祥」表示欲交付另1雙女用球
         鞋給予被告乙○○之目的，應知之甚稔，否則豈會告
         知「阿祥」有關乙○○穿著鞋子之尺寸並任由乙○○
         寫著扣案之女用球鞋不予過問？又被告乙○○自非熟
         識之第三人交付其出國旅遊隨身必須且已穿著之女鞋
         時，定會質疑何以必須穿著回國，是被告乙○○於警
         詢時自承「他 (指「阿祥」）叫我把它穿回來，我說
         我幹嘛要穿你的鞋子，他就說穿回來反正總是有你的
         好處啊，就這樣講，我不會害你的，... 我會給你10
         萬塊這樣子。我就說什麼東西那麼好值10萬塊錢這樣
         子，我就說你沒有那個，我就不要幫你帶」等語 (見
         原審勘驗警詢筆錄，原審卷第171頁)。是被告乙○○
         既已親自與「阿祥」有前述對話，並因穿著該鞋為「
         阿祥」攜帶毒品至臺灣可獲10萬元之報酬，則被告乙○○主觀上有運輸毒品之犯意已明確無訛。綜此，被
         告甲○○前述所證，係為迴護被告乙○○之詞，不足
         為有利於被告乙○○之認定。
  (五)、綜上所述，被告甲○○之自白與事實相符，被告乙○○前
      開所辯，要屬事後空言避就推諉圖卸之詞，殊無可採。從
      而，本件事證已臻明確，被告甲○○、乙○○犯行洵堪認
      定，應予依法論科。
三、論罪科刑：
  (一)、新舊法比較：被告行為後，毒品危害防制條例第4條於98
      年5月20日修正公布，針對當次公布之修正條文，未另訂
      施行日期，至原毒品危害條例條例第36條所規定：「本條
      例自公布後六個月施行。」核其所稱「本條例」係指係92
      年7月9日修正公布之該條例，並非指98年5月20日公布之
      部分修正條文。是98年5月20日公布之毒品危害防制條例
      修正條文之生效日期，應依中央法規標準法第13條對於法
      規生效施行日之規範，自公布日起至第3日即98年5月22
      日發生效力。據此，本案應依刑法第2條第1項「按行為後
      法律有變更者，適用行為時之法律，但行為後之法律有利
      於行為人者，適用最有利於行為人之法律」之規定，依「
      從舊從輕」原則而為比較，爰說明如下：查被告行為時之
      毒品危害防制條例第4條第1項規定：「製造、運輸、販賣
      第一級毒品者，處死刑或無期徒刑；處無期徒刑者，得併
      科新臺幣1千萬元以下罰金」，修正後則規定：「製造、
      運輸、販賣第一級毒品者，處死刑或無期徒刑；處無期徒
      刑者，得併科新臺幣2千萬元以下罰金」。核修正後之規
      定，得併科之罰金顯已提高，應以被告行為時之規定對被
      告較為有利。而法律之適用，應一體適用不宜割裂而分別
      為新舊法之適用，而按新舊法適用孰者對被告較為有利，
      應先審查應否諭知無罪，次審查應否諭知免訴不受理，再
      次則審查有無法定必應免刑之情形；如無前開情形，則比
      較新舊法之罪刑孰為最有利，有最高法院24年度民刑庭總
      會決議 (二)可參。是以本案應就第4條第1項之刑度為比
      較，既應適用行為時之法律，則本件被告之犯行，自應全
      部適用98年5月20日修正公布前之毒品危害防制條例。
  (二)、按海洛因為毒品危害防制條例第2條第2項第1款所列之第
      一級毒品，不得製造、運輸、販賣、意圖販賣而持有、轉
      讓、施用及持有。另行政院依懲治走私條例第2條第4項規
      定公告毒品危害防制條例所列毒品屬甲項第4目管制進出
      口物品，不得進出口。核被告甲○○、乙○○所為，係犯
      毒品危害防制條例第4條第1項之運輸第一級毒品罪、懲治
      走私條例第2條第1項之私運管制物品進口罪。又被告甲○○、乙○○及「阿祥」間就上述犯行，均有犯意聯絡及行
      為分擔，均為共同正犯。被告甲○○、乙○○持有第一級
      毒品海洛因之低度行為，為運輸之高度行為所吸收，不另
      論罪。被告甲○○、乙○○以一行為，同時觸犯毒品危害
      防制條例第4條第1項及懲治走私條例第2條第1項二罪，為
      想像競合犯，應依刑法第55條前段規定從一重之毒品危害
      防制條例第4條第1項運輸第一級毒品罪處斷。再按運輸第
      一級毒品罪之法定刑為「死刑或無期徒刑；處無期徒刑者
      ，得併科新臺幣1, 000萬元以下罰金」，然同為運輸第一
      級毒品之人，其原因動機不一，犯罪情節未必盡同，或有
      大宗運輸者，亦有中、小之分，其運輸行為所造成危害社
      會之程度自屬有異，法律科處此類犯罪，所設之法定最低
      本刑卻同為「無期徒刑，得併科新臺幣1,000萬元以下罰
      金」，不可謂不重。於此情形，倘依其情狀處以有期徒刑
      ，即足以懲儆，並可達防衛社會之目的者，自非不可依客
      觀之犯行與主觀之惡性二者加以考量其情狀，是否有可憫
      恕之處，適用刑法第59條之規定酌量減輕其刑，期使個案
      裁判之量刑，能斟酌至當，符合比例原則。經查：被告甲○○、乙○○於私運毒品來臺之第一級毒品海洛因驗餘共
      淨重669.28公克，雖非微量，惟較諸一般毒梟運輸毒品少
      者數千公克，多者以公斤計比較，其等犯罪情節與大量走
      私運輸毒品以牟取暴利之人顯有重大差異，且被告乙○○
      前無前科，有臺灣高等法院被告前案紀錄表1份附卷可憑
      ，偶因一時思慮不周，攜帶第一級毒品海洛因入境臺灣，
      致觸犯法定刑為死刑或無期徒刑之重罪，情輕法重，如科
      以最輕之刑，仍嫌過重，客觀上足以引起一般人之同情，
      其犯罪情狀尚堪憫恕，應依刑法第59條規定酌量減輕其刑
      。
  (三)、原審未及比較98年5月22日生效施行之毒品危害防制條例
      之修正前後規定，其實體法則適用，容有未洽。被告甲○○以原審依刑法第59條酌減後，未量處最低度之15年有期
      徒刑，主張量刑過重為由，提起上訴，固無理由。而被告
      乙○○提起上訴否認犯罪，亦無可取，已如前述。惟原判
      決既有上述瑕疵，仍應由本院予以撤銷改判。爰審酌被告
      甲○○、乙○○僅因缺錢花用，即受託為人攜帶第一級毒
      品海洛因入境，參以被告甲○○、乙○○所攜帶入境毒品
      海洛因之數量、濃度，如流入市面，將加速毒品之泛濫，
      對我國社會之安寧秩序及國人之健康所可能產生之危害至
      鉅，被告甲○○於本院運輸毒品所處地位，被告乙○○犯
      後否認犯罪之態度，另參諸被告甲○○尚能悔悟坦承犯行
      ，及二人素行、家庭狀況、經濟狀況及智識程度，因一時
      失慮致罹刑章等一切情狀，公訴人雖對被告乙○○具體求
      處無期徒刑，併科新臺幣100萬元罰金，本院認顯屬過重
      ，爰依前開說明，對被告甲○○、乙○○酌減其刑，各量
      處如主文所示之刑。
  (四)、扣案粉末4包，經送法務部調查局鑑定結果，均含有第一
      級毒品海洛因成分（其中2包合計淨重332.96公克，純度
      87.1 9%，純質淨重290.31公克，其中2包合計淨重336.32
      公克，純度86.11%，純質淨重289.61公克），有法務部調
      查局濫用藥物實驗室鑑定書2紙在卷可憑（見偵卷第103頁
      、第104頁），不問屬於犯人與否，均應依毒品危害防制
      條例第18條第1項前段規定，併予宣告沒收並銷燬。包裝
      第一級毒品海洛因所用之塑膠袋、塑膠膜1批（其中2包空
      包裝總重85.29公克、其中2包空包裝總重82.26公克），
      既與第一級毒品海洛因分別秤其重量，有上開鑑定書2紙
      在卷可考，則與第一級毒品海洛因即無難以析離而無法個
      別宣告沒收之情事，另扣案男用涼鞋1雙及女用球鞋1雙與
      上開包裝毒品所用之塑膠袋、塑膠膜1批均係「阿祥」及
      被告甲○○、乙○○用以夾藏運輸毒品海洛因入境之用，
      均具有防止本案查扣第一級毒品海洛因裸露、逸出及潮濕
      之功用，並便於攜帶及運輸，亦均係共犯「阿祥」所有且
      供本件犯罪所用之物，均應依毒品危害防制條例第19條第
      1項規定，併予宣告沒收。又上開物品既已扣案，自無不
      能沒收之虞，自無庸一併諭知不能沒收時，追徵其價額。
      本案被告甲○○、乙○○於形式上雖係各應由「阿祥」給
      付各自分擔工作之代價，惟被告甲○○、乙○○等人既屬
      共同正犯，自應將其自「阿祥」處所得之代價，合併計算
      共同所得，併予全部追繳沒收，是本案被告乙○○所得財
      物為美金1,100元，爰依上開規定，於被告甲○○部分，
      亦予宣告與被告乙○○連帶沒收之。末按「毒品危害防制
      條例第19條所謂犯運輸毒品罪所用之物，必與運輸毒品犯
      罪本身，有直接密切之關聯為限，與該犯罪無直接關係之
      物品，自不及之」，最高法院著有93年度臺上字第1456號
      判決意旨參照。本件共犯「阿祥」於柬埔寨交付被告甲○○之美金1,200元，係被告甲○○往返臺灣、柬埔寨之間
      必要之交通、食宿支出，業據被告甲○○供明在卷（見原
      審卷第131頁），非供運輸毒品之用，亦非運輸毒品所得
      之對價，不在毒品危害防制條例第19條第1項所規定宣告
      沒收之列，附此敘明。
四、檢察官於原審審理另聲請法院依刑法第90條第1項之規定，
    併予諭知被告乙○○於刑之執行前，令入勞動處所，強制工
    作等語。惟按有犯罪之習慣或因遊蕩或懶惰成習而犯罪者，
    於刑之執行前，令入勞動處所，強制工作，刑法第90條第1
    項固定有明文，然查，被告乙○○並無前科，有本院前案紀
    錄表各1份附卷可按，是此已難逕認被告乙○○有犯罪之習
    慣。況依被告乙○○本件犯罪情節，亦無從認其因遊蕩或懶
    惰成習而犯罪，是公訴人同時請本院併依刑法第90條第1項
    之規定，併予諭知被告乙○○於刑之執行前，令入勞動處所
    ，強制工作，於法尚有未合，附此敘明。
據上論斷，應依刑事訴訟法第369條第1項前段、第364條、第299
條第1項前段，修正前毒品危害防制條例第4條第1項、第18條第1
項前段、第19條第1項，懲治走私條例第2條第1項、第11條，刑
法第11條、第28條、第55條、第59條，判決如主文。
本案經檢察官王清杰到庭執行職務。
中    華    民    國    98    年    8     月    5     日
,           刑事第二十二庭審判長法  官  何菁莪
                                法  官  李麗珠
                                法  官  洪于智
以上正本證明與原本無異。
如不服本判決，應於收受送達後10日內向本院提出上訴書狀，其
未敘述上訴之理由者並得於提起上訴後10日內向本院補提理由書
（均須按他造當事人之人數附繕本）「切勿逕送上級法院」。
                                書記官  強梅芳
中    華    民    國    98    年    8     月    10    日
附錄：本案論罪科刑法條全文
修正前毒品危害防制條例第4條第1項
製造、運輸、販賣第一級毒品者，處死刑或無期徒刑；處無期徒
刑者，得併科新臺幣 1 千萬元以下罰金。
製造、運輸、販賣第二級毒品者，處無期徒刑或 7 年以上有期徒
刑，得併科新臺幣 7 百萬元以下罰金。
製造、運輸、販賣第三級毒品者，處 5 年以上有期徒刑，得併科
新臺幣 5 百萬元以下罰金。
製造、運輸、販賣專供製造或施用毒品之器具者，處 1 年以上 7
年以下有期徒刑，得併科新臺幣 1 百萬元以下罰金。
前四項之未遂犯罰之。


司法院資訊處製作；財團法人民間司法改革基金會備份。
